臺灣臺中地方法院行政訴訟判決
111年度交字第50號
原      告  李學賢  
被      告  臺中市交通事件裁決處
                      設臺中市○○區○○○路00號
代  表  人  黃士哲    住同上
訴訟代理人  黃曉妍律師
上列當事人間交通裁決事件，原告不服被告民國111年1月28日中
市裁字第68-V00000000號裁決書，提起行政訴訟，本院判決如下
：
    主  文
原告之訴駁回。
訴訟費用新臺幣參佰元由原告負擔。
    事實及理由
一、程序事項：
　㈠依行政訴訟法第4 條第1 項規定，得提起撤銷訴訟者，以主
    張其權利或法律上利益，因行政機關之違法行政處分而受損
    害為要件，即原告必須具有「訴訟權能」，其提起訴訟當事
    人始能謂適格。又當事人適格，係指當事人就特定訴訟標的
    有實施訴訟之權能而言，此項權能之有無，應依當事人與特
    定訴訟標的之關係而定。在撤銷訴訟，通常行政處分之相對
    人即具有訴訟權能，如非行政處分相對人之第三人，依其所
    主張之事實，不可能因行政處分而有權利或法律上利益受侵
    害者，則第三人對該行政處分即不具備訴訟實施權能，乃當
    事人不適格。準此，如係無實施訴訟權能之人提起訴訟，而
    屬原告不適格之情形，則無適用或準用行政訴訟法第107 條
    第1 項規定之明文，自無庸命原告補正，而應以判決駁回原
    告之訴。惟查，原提起本件交通裁決訴訟之南泰貨櫃運輸股
    份有限公司及受原裁決處分之相對人李學賢為公司及代表人
    之關係，且已於民國111年3 月28日向本院遞狀更正李學賢
    為原告，是如貿然剝奪當事人程序救濟之機會，阻絕人民於
    法院之外，當非「司法為民」之旨，更有違「有權利斯有救
    濟」之法理。是以原告既已補正當事人適格之欠缺，本院認
    應可進行實體審理，合先敘明。
　㈡次按行政訴訟法第237 條之7 規定，交通裁決事件之裁判，
    得不經言詞辯論為之。本件屬交通裁決事件，依兩造所述各
    節及卷內資料其事證已臻明確，本院認無經言詞辯論之必要
    ，爰不經言詞辯論而為判決。
二、事實概要：原告於民國110年12月23日6時41分許，駕駛號牌
    525-KR號營業貨櫃曳引車(下稱系爭車輛），行經屏東縣○○
    鄉○○路○段000號，因「汽車駕駛人駕駛汽車肇事，未依規定
    處置逃逸」之違規行為，為屏東縣政府警察局枋寮分局（下
    稱舉發機關）員警認定原告違反道路交通管理處罰條例第62
    條第1項之規定，對原告掣開第V00000000號舉發違反道路交
    通管理事件通知單。被告續於111年1月28日以中市裁字第68
    -V00000000號裁決書（下稱原處分），依道路交通管理處罰
    條例第62條第1項、第24條第1項第1款及「違反道路交通管
    理事件統一裁罰基準表」之規定，期限內到案聽候裁決者之
    基準，裁處原告第1階段罰鍰新臺幣（下同）3,000元，吊扣
    汽車駕駛執照1個月，並應參加道路交通安全講習。
三、原告主張略以：原告當時並未察覺有肇事事故發生，係專注
    於要迴避碰觸電線桿，而疏忽司機邊的後面貨櫃高度有觸及
    到屋簷而造成損壞事故。事後有及時聯繫受害一方，並協助
    估價損害賠償維修事宜，並無逃避疏忽過失責任。又原告係
    因當時車頭已駛過事故碰觸點，又車輛因路面不平晃動並未
    察覺有肇事損害事故發生，並非違規事時所舉發的「肇事後
    未依規定處置，駛離現場」。而行車紀錄器前鏡頭影像，可
    聽見撞擊遮雨棚之聲響，就主觀判定原告是「肇事後未依規
    定處置，駛離現場」，完全不採納原告當時專注於避讓另一
    側電線桿，沒察覺到後面載運貨櫃高度觸及遮雨棚事實，據
    此判定原告有違規，原告不服等語，並聲明：原處分撤銷，
    訴訟費用由被告負擔。
四、被告答辯則以：
  ㈠本件應適用之法律依據為道路交通管理處罰條例第62條第1項
    、第24條第1項第1款、道路交通事故處理辦法第2條第1款、
    第3條、違反道路交通管理事件統一裁罰基準及處理細則第1
    0條、行政罰法第7條第1項等規定。
  ㈡案經轉據舉發機關111年1月17枋警交字第11130056100號函復
    說明略以：「...四、另經檢視陳述人檢附之前鏡頭畫面，
    於6時41分44秒處可聽見有撞擊遮雨棚之聲響，非屬駕駛無
    法察覺發生事故，另檢視側鏡頭畫面，於6時41分54秒可佐
    證該遮雨棚乃因該車擦撞而損壞掉落...」。
  ㈢次查本案採證光碟，確認：(一)警方提供之光碟內容1.監視
    器影位於自屏東縣枋寮鄉建興路近中山路二段路口，畫面係
    自建興路往西向拍攝。確認影像畫面時間12/23/2021 06：4
    1：38時，號牌525-KR號營業貨櫃曳引車(下稱：系爭車輛)
    自中山路二段右轉建興路。06：41：43時，影像畫面震動，
    系爭車輛，系爭車輛同時暫停，並有碎片自畫面上方落下，
    06：41：43至06：41：54時，系爭車輛始往前不到半公尺後
    停止，再度右轉前行。06：41：54時，有長條狀金屬製物品
    落下垂掛於畫面右側。06：41：56時，系爭車輛右轉直至車
    體與道路平行後自建興路往西駛離。2.監視器影位於自屏東
    縣枋寮鄉建興路近中山路二段路口，畫面係自建興路往東向
    拍攝。確認影像畫面時間0000-00-00 00：41：08時，系爭
    車輛自中山路二段右轉建興路。06：41：14時，系爭車輛驟
    然剎車且車體晃動。06：41：17至06：41：27時，系爭車輛
    持續右轉後再度暫停。06：41：33至06：42：00時，系爭車
    輛往前不到半公尺後，再度右轉駛動並駛離畫面。期間06：
    41：42、52時，有碎片自畫面上方掉落。(二)陳情人自行舉
    證之影像1.系爭車輛行車紀錄器畫面時間0000-00-00 00：4
    0：55至06：41：16時，系爭車輛自自中山路二段右轉建興
    路後暫停。06：41：17至06：41：42時，系爭車輛右轉後再
    度暫停，復再度始動。06：41：43至06：41：48時，有明顯
    碰撞金屬碰撞聲響以及物品掉落地面之清脆聲。06：41：51
    至：06：41：55時，有明顯金屬摩擦扯動之聲響。06：42：
    00時，系爭車輛未停留即駛離。
　㈣依上揭資料顯示：李君行經違規地點，車體明顯碰撞對造所
    有不動產的遮雨棚，並生維修之費用，客觀上已發生財務損
    壞之事故。又原告提供之行車紀錄器影像顯示，分別於06：
    41：43、06：41：51至06：41：55時有明顯金屬碰撞生與物
    品掉落地面之聲響，並引來路過民眾關注。又原告陳稱「曳
    引車行進中或因道路不平整...剎車...物品滾動所產生的聲
    響是極為平常...」，惟其行經地點並無地面不平整造成車
    體晃動之情，影像中系爭車輛數度剎車亦未聽聞所載貨物碰
    撞聲響，況且李君既為職業駕駛員，理應能變別兩種聲響之
    不同，因此難以想像李君有不能認知車體已與他物發生碰撞
    ，不能聽聞物品掉落之情。且系爭車輛係於狹小巷道內轉彎
    ，理應能預見車體容易與巷內財務或他用路人發生碰撞，系
    爭車輛行經違規地點有異常聲響，李君卻未留置查看，逕自
    駛離，難認李君有不能認知當下已有財務損壞之交通事故，
    其縱無「直接故意」亦有「未必故意」。被告裁處自無違誤
    等語，並聲明：原告之訴駁回，訴訟費用由原告負擔。
五、本院之判斷：
  ㈠按汽車駕駛人駕駛汽車肇事，無人受傷或死亡而未依規定處
    置者，處1,000元以上3,000元以下罰鍰；逃逸者，並吊扣其
    駕駛執照一個月至三個月，固為道路交通管理處罰條例第62
    條第1項所明定。惟此課予駕駛人肇事後為適當處置義務，
    立法目的在於保存肇事現場相關證據，等待警察機關處理，
    俾日後釐清肇事責任歸屬。
  ㈡經查，本院勘驗調查舉發機關提供之採證光碟，製成勘驗筆
    錄附卷為證（見本院卷第167-168 頁），勘驗結果為：㈠監
    視器位於自屏東縣枋寮鄉建興路近中山路二段路口，畫面係
    自建興路往東向拍攝。影像畫面時間0000-00-00 00：41：0
    8時，號牌525-KR號營業貨櫃曳引車（下稱系爭車輛）自中
    山路二段右轉建興路。06：41：14時，系爭車輛驟然剎車且
    車體晃動。06：41：17時至06：41：27時，系爭車輛持續右
    轉後再度暫停，06：41：33時至06：42：00時，系爭車輛往
    前不到半公尺後，再度右轉駛動並駛離畫面。期間06：41：
    42時至06：41：52時，有碎片自畫面上方掉落。㈡監視器位
    於自屏東縣枋寮鄉建興路近中山路二段路口，畫面係自建興
    路往西向拍攝。影像畫面時間12/23/2021 06：41：38時，
    系爭車輛自中山路二段右轉建興路。06：41：43時，影像畫
    面震動，系爭車輛同時暫停，並有碎片自畫面上方落下，06
    ：41：43時至06：41：54時，系爭車輛始往前不到半公尺後
    停止，再度右轉前行。06：41：54時，有長條狀金屬製物品
    落下垂掛於畫面右側。06：41：56時，系爭車輛右轉直至車
    體與道路平行後自建興路往西駛離。㈢系爭車輛行車紀錄器
    畫面時間0000-00-00 00：40：55時至06：41：16時，系爭
    車輛自自中山路二段右轉建興路後暫停。06：41：17時至06
    ：41：42時，系爭車輛右轉後再度暫停，復再度始動。06：
    41：43時至06：41：48時，有明顯碰撞金屬碰撞聲響以及物
    品掉落地面之聲音。06：41：51時至06：41：55時，有明顯
    金屬摩擦扯動之聲響。06：42：00時，系爭車輛未停留即駛
    離。依上開勘驗結果可知，系爭車輛沿中山路二段右轉建興
    路時，造成對造遮雨棚鐵皮及鐵架多處變形、毀損等情，亦
    有採證照片、道路交通事故事後報案登記表在卷可稽（見本
    院卷第107-111頁）。
  ㈢按道路交通事故處理辦法第2條第1款「道路交通事故：指車
    輛、動力機械或大眾捷運系統車輛在道路上行駛，致有人受
    傷或死亡，或致車輛、動力機械、大眾捷運系統車輛、財物
    損壞之事故。」、第3條：「發生道路交通事故，駕駛人或
    肇事人應先為下列處置：一、事故地點在車道或路肩者，應
    在適當距離處豎立車輛故障標誌或其他明顯警告設施，事故
    現場排除後應即撤除。二、有受傷者，應迅予救護，並儘速
    通知消防機關。三、發生火災者，應迅予撲救，防止災情擴
    大，並儘速通知消防機關。四、不得任意移動肇事車輛及現
    場痕跡證據。但無人傷亡且車輛尚能行駛，或有人受傷且當
    事人均同意移置車輛時，應先標繪車輛位置及現場痕跡證據
    後，將車輛移置不妨礙交通之處所。五、通知警察機關。但
    無人受傷或死亡且當事人當場自行和解者，不在此限」之規
    定，係經道路交通管理處罰條例第92條第5項授權内政部會
    同交通部、行政院衛生署訂定之，且無違母法授權之範圍與
    本質，堪作為認定是否有「未依規定處置」違規之依據。次
    按交通部72年6月27日交路72字第13847號函：「查本部68年
    7月17日路臺68監字第5359號函釋義『肇事』為『發生交通事故
    』，至『發生交通事故』，58年10月29日交督字第0182號函解
    釋為『在道路上行駛之車輛，因肇事招致人之傷亡或財物之
    損害』…」及道路交通事故處理辦法第2條第1款：「本辦法用
    詞，定義如下：一、道路交通事故：指車輛、動力機械或大
    眾捷運系統車輛在道路上行駛，致有人受傷或死亡，或致車
    輛、動力機械、大眾捷運系統車輛、財物損壞之事故。…」
    觀之，車輛在道路上行駛致「財物損壞」之事故，即屬於道
    路交通管理處罰條例之「肇事」。
  ㈣雖原告主張當時並未察覺有肇事事故發生，且願意協助負責
    處理賠償云云，然系爭車輛擦撞到遮雨棚前，已煞車數次，
    又當車體碰撞到遮雨棚時發出金屬摩擦扯動之聲響，且有長
    條狀金屬製品掉落之情形，原告應得以輕易察覺，衡情原告
    並無不能注意之情事，堪以認定原告對於其駕駛系爭車輛碰
    撞該車之事實已有認識。再者，依上開說明可知，系爭車輛
    為行駛於道路上之動力交通工具，撞毀民宅遮雨棚，造成財
    物損壞之情形，實屬道路交通管理處罰條例之「肇事」。從
    而，原告對於其所駕系爭車輛發生交通事故之事實，主觀上
    已有所認識，依前揭規定及說明，在無人傷亡且車輛尚能行
    駛之狀態下，不論責任之歸屬為何，原告原應通知警察機關
    並留置現場，靜待警察到場查驗人別及採證處理，以保存肇
    事現場相關證據，俾日後釐清肇事責任歸屬，惟原告竟未依
    上開規定處置逕自決意駕車離去現場，自已構成道路交通管
    理處罰條例第62條第1 項後段規定之處罰要件，故被告以原
    處分裁罰原告，核屬有據。
六、綜上所述，原告違規事證明確，被告依法所為原處分並無違
    誤，原告訴請撤銷，為無理由，應予駁回。
七、本件第一審裁判費為300 元，應由原告負擔，爰確定第一審
    訴訟費用額如主文第2 項所示。
據上論結，本件原告之訴為無理由，依行政訴訟法第237 條之7
、第98條第1 項前段、第237 條之8 第1 項，判決如主文。
中　　華　　民　　國　　111 　年　　10　　月　　14　　日
　　　　　　　　　行政訴訟庭　法　官　楊萬益
以上正本證明與原本無異。
如不服本判決，應於判決送達後20日內，向本院提出上訴狀並表
明上訴理由（原判決所違背之法令及其具體內容或依訴訟資料可
認為原判決有違背法令之具體事實），其未表明上訴理由者，應
於提出上訴後20日內向本院補提理由書（上訴狀及上訴理由書均
須按他造人數附繕本，如未按期補提上理由書，則逕予駁回上訴
），並應繳納上訴裁判費新臺幣750元。
中　　華　　民　　國　　111 　年　　10　　月　　14　　日
　　　　　　　　　　　　　　　書記官　林柏名